臺灣士林地方法院交通事件裁定　　　　 93年度交聲字第793號
　　原處分機關　臺北市交通事件裁決所
　　異　議　人
　　即受處分人　甲○○
右列受處分人因違反道路交通管理處罰條例案件，對於臺北市交
通事件裁決所民國93年8 月23日北市裁3 字第裁22─ＡＣＵ3419
32號裁決不服（原處分案號：台北市政府警察局北市警交大字第
ＡＣＵ341932號），聲明異議，本院裁定如左：
    主      文
原處分撤銷。
甲○○不罰。
    理      由
一、按禁行方向標誌，用以告示車輛駕駛人禁行之方向。設於禁
    止各種車輛右轉、左轉或左右轉「道路入口附近顯明之處」
    。有時間、車種、車道特殊規定者，應在附牌內說明。又懸
    掛式標誌，係利用陸橋或支架懸掛於車道上方，得視左列情
    況設置之：(一)受空間限制無法設置豎立式標誌者。(二)視距受
    限者。(三)同向快慢道三線以上者。(四)車道使用繁雜之處所。
    (五)標誌密集之處所。(六)交流道密集之路段。(七)出口匝道為多
　  車道者。(八)交通組成之大型車比率較高者。(九)出口匝道在左
    側者，道路交通標誌標線號誌設置規則第74條第1 項及第17
    條分別定有明文。
二、原處分意旨略以：異議人即受處分人甲○○駕駛車號3371--
    GP號自用小客車，於民國（下同）93年7 月10 日下午4 時5
    分許，在台北市○○區○○路與東華街二段，在設有禁止左
    轉標誌之路段左轉東華街，經台北市政府警察局交通警察大
    隊警員當場攔停舉發，爰依道路交通管理處罰條例第48條第
    1 項第2 款、第63條第1 項第1 款裁處罰鍰新台幣（下同）
    600 元，並記違規點數1 點等情。
三、本件異議意旨略以：受處分人固有於右揭時、地於禁止左轉
    之路段左轉之事實，然當時石牌路上「禁止左轉」之標誌，
    係設置於紅綠燈前右邊外側之人行道上約20公尺處，該路口
    之交通標誌設置不完善，以致受處分人行經該路段時，因視
    線被其他車輛或行人擋住，未看到右方外側行人道上禁止左
    轉之標誌而認為可以左轉，受處分人認舉發並無理由，為此
    聲明異議等語。
四、本件受處分人甲○○駕駛車號3371-- GP 號自用小客車，於
    93年7 月10日下午4 時5 分許，在台北市○○區○○路與東
    華街二段，在設有禁止左轉標誌之路段左轉東華街，經員警
    當場攔停舉發，爰依道路交通管理處罰條例第48條第1 項第
    2 款（原舉發單位誤為第49第1 項第2 款）、第63條第1項
    第1 款裁處罰鍰600 元，並記違規點數1 點等情，有台北市
    政府警察局北市警交大字第ACU --341932 號 舉發違反道路
    交通管理事件通知單一紙在卷可稽，核與證人即舉發員警陳
    忠欽到庭所述情節相符（參本院93年9 月21日訊問筆錄），
    受處分人對其於禁止左轉路段迴車之事實亦不否認，但抗辯
    禁止左轉之標誌設置不完善，以致伊無從知悉該路段係禁止
    左轉之路口，應不可歸責於伊等語。經查，依警員陳忠欽提
    出之違規路段附近路口照片2 幀顯示：本件違規路口石牌路
    與東華街二段之禁止左轉標誌係設於右外側（以在內側車道
    駕車而言）距道路左轉處約20公尺之人行道上，在道路左轉
    入口附近並未施設標誌。而依首揭法規所示，禁止標誌原則
    上須設於「道路入口附近顯明之處」，且如合於上揭九項條
    件之懸掛式標誌，亦係利用陸橋或支架懸掛於車道上方，即
    應儘可能設於道路入口顯明之處，以使駕駛人容易理解該禁
    止標誌而易於遵守行車秩序；本件違規路段之石牌路於進入
    東華街2 段時，係呈一偏向左方之行駛路線，並非一般直行
    交叉之路線，有該路口照片2幀 附卷可按，如欲禁止該路口
    車輛左轉，自應將該禁止標誌豎立設於道路左轉入口處之捷
    運軌道水泥柱上或在其入口附近設置豎立式標誌，如無法設
    立之，亦應在支架上設置懸掛式標誌，方為正辦，此所以台
    北市交通工程處復已於受處分人違規後之六日，在該路口紅
    綠燈桿上設置一懸掛式禁止左轉標誌（參證人陳忠欽之證述
    ），足見本件違規路段並無任何不能設置禁止標誌於道路入
    口顯明處之理由存在。從而，本件禁止左轉之標誌既未依規
    定設置，駕駛人無從知悉該路段屬不得左轉之道路，即應認
    受處分人欠缺違反交通禁止號誌處罰規定之故意或過失責任
    。原處分未予詳查，遽予裁罰，尚有未洽，本件異議為有理
    由，自應由本院撤銷原處分，逕為諭知受處分人不罰，以臻
    適法。
據上論斷，應依道路交通案件處理辦法第20條前段，裁定如主文
。
中　　華　　民　　國　　94　　年　　1 　　月　　26　　日
                  交通法庭法  官  朱光仁
以上正本證明與原本無異。
如不服本抗告應於送達後5日內向本院提出抗告狀。
                          書記官  劉政惠
中　　華　　民　　國　　94　　年　　1 　　月　　28　　日
